臺灣苗栗地方法院刑事判決
111年度訴字第83號
公  訴  人  臺灣苗栗地方檢察署檢察官
被      告  鍾尚緯



上列被告因違反毒品危害防制條例等案件，經檢察官提起公訴（
110年度偵字第5267號、110年度毒偵字第1353號），本院判決如
下：
    主  文
丙○○犯攜帶兇器竊盜罪，處有期徒刑玖月。又施用第一級毒品，
處有期徒刑捌月。應執行有期徒刑壹年叁月。
未扣案如附表所示之犯罪所得沒收，於全部或一部不能沒收或不
宜執行沒收時，追徵其價額。
    犯罪事實
一、丙○○分別為下列行為：
　㈠於民國110年3月28日上午11時52分許，駕駛車牌號碼000-000
    0號自用小客車搭載不知情之乙○○，行經苗栗縣○○市○○○路00
    號前，見甲○○所持有之車牌號碼00-0000號自用小貨車停放
    在該處無人看管，意圖為自己不法之所有，基於竊盜之犯意
    ，持客觀上具有危險性，可供兇器使用之不詳工具，鋸斷並
    竊取上開自用小貨車上之觸媒轉換器1個，得手後駕駛上開
    自用小客車離去。
　㈡基於施用第一級毒品海洛因、第二級毒品甲基安非他命之犯
    意，於110年8月3日上午11時40分許為警採尿前回溯26小時
    、96小時內之某時（不含為警查獲至採尿期間），在不詳地
    點，以不詳方式，同時施用第一級毒品海洛因、第二級毒品
    甲基安非他命1次。嗣於110年8月3日上午11時40分許，因其
    為列管應受尿液採驗人口，經警持檢察官強制到場（強制採
    驗尿液）許可書，強制丙○○到場採尿送驗，結果呈可待因、
    嗎啡、安非他命、甲基安非他命陽性反應。
二、案經甲○○訴由苗栗縣警察局頭份分局報告，及苗栗縣警察局
    竹南分局報告臺灣苗栗地方檢察署檢察官偵查起訴。
    理  由
一、證據能力
　　本判決以下所引用被告以外之人於審判外之陳述，檢察官、
    被告丙○○於本院準備程序中均表示同意作為證據（本院卷第
    118頁），且迄至言論辯論終結前均未聲明異議，本院審酌
    上開證據資料作成時之情況，認為以之作為證據應屬適當，
    依刑事訴訟法第159條之5之規定，認均有證據能力。
二、認定犯罪事實所憑之證據及理由
　㈠證據標目
　⒈犯罪事實㈠部分
　‧被告於本院準備程序及審理中之供述（本院卷第116至117、1
    76至178頁）
　‧被告之檢事官詢問筆錄（偵5267卷第109至110頁）
　‧證人即告訴人甲○○之警詢筆錄（偵5267卷第31至35頁）
　‧證人乙○○之警詢筆錄（偵5267卷第37至41頁）
　‧指認犯罪嫌疑人紀錄表（偵5267卷第47至51頁）
　‧本院111年6月28日勘驗筆錄（本院卷第169至171頁）
　‧車號查詢汽車車籍（偵5267卷第69頁）
　‧LINE帳號資料畫面翻拍照片（偵5267卷第53頁）
　‧監視器錄影畫面翻拍照片（偵5267卷第71至75頁）
　⒉犯罪事實㈡部分
　‧被告於本院準備程序及審理中之供述（本院卷第115至116、1
    74至175、177頁）
　‧被告之警詢筆錄、檢事官詢問筆錄（偵1353卷第33至35頁、
    偵5267卷第110頁）
　‧欣生生物科技股份有限公司濫用藥物尿液檢驗報告（偵1353
    卷第49頁）
　‧應受尿液採驗人採驗作業管制紀錄表（偵1353卷第51頁）
　‧檢察官強制到場（強制採驗尿）許可書（偵1353卷第53頁）
　‧偵辦毒品案件尿液鑑驗代碼對照表（偵1353卷第55頁）
　㈡訊據被告就犯罪事實㈠部分，固不否認於犯罪事實㈠所示時間
    ，駕駛上開自用小客車搭載乙○○，行經犯罪事實㈠所示地點
    ，惟矢口否認有何攜帶兇器竊盜犯行，辯稱：伊並未竊取觸
    媒轉換器；伊確實有駕駛上開自用小客車，並停車於上開自
    用小貨車旁，是因為伊當時要將車門開啟，讓乙○○可以嘔吐
    ，並清理乙○○在車內的嘔吐物等語；就犯罪事實㈡部分，固
    坦承有同時施用第一級毒品海洛因、第二級毒品甲基安非他
    命犯行，惟辯稱：同一犯行業經臺灣臺中地方法院（下稱臺
    中地院）以110年度訴字第1874號判決在案，與本件公訴事
    實為同一次施用行為等語。
　㈢本件依前揭各項關連證據，已堪認定下列事實：
　⒈犯罪事實㈠部分
　⑴被告於110年3月28日上午11時52分許，駕駛車牌號碼000-000
    0號自用小客車搭載乙○○，行經苗栗縣○○市○○○路00號前，將
    上開自用小客車停放在甲○○所持有停放於上開地點道路旁之
    車牌號碼00-0000號自用小貨車旁。
　⑵被告於110年3月28日上午11時52分許至中午12時12分許間，
    曾數度下車，並前後移動上開自用小客車，嗣於同日中午12
    時12分許，駕駛上開自用小客車離去。
　⑶告訴人甲○○於110年3月26日下午6時許，先將上開自用小貨車
    停放於前揭地點道路旁，嗣於110年3月29日上午7時許，回
    到前揭地點時，發現上開自用小貨車上之觸媒轉換器1個遭
    竊。
　⒉犯罪事實㈡部分
　⑴被告於110年8月3日上午11時40分許為警採尿前回溯26小時、
    96小時內之某時（不含為警查獲至採尿期間），在不詳地點
    ，以不詳方式，同時施用第一級毒品海洛因、第二級毒品甲
    基安非他命1次。
　⑵被告於110年8月3日上午11時40分許，經警採集尿液送驗（原
    樣編號：Z000000000000號），結果呈可待因、嗎啡、安非
    他命、甲基安非他命陽性反應。
　㈣被告有於犯罪事實㈠所示時、地，持不詳工具，鋸斷並竊取上
    開自用小貨車上之觸媒轉換器1個之行為：
　⒈被告將上開自用小客車停放於前揭地點後，下車接近上開自
    用小貨車，持不詳工具，鋸斷並竊取上開小貨車上之觸媒轉
    換器等節，業經證人乙○○於警詢時證稱：伊與被告為朋友關
    係；伊曾看到被告竊取車輛之觸媒轉換器；當時約是中午時
    段；伊坐在被告駕駛之黑色自用小客車後座，伊本來要請被
    告載伊去朋友那邊，但後來伊在後座睡著。伊醒來的時候，
    發現被告將上開自用小客車停在苗栗縣頭份市公北二路某餐
    廳附近，停在1輛紅色廂型車旁邊，伊聽到鋸東西的聲音，
    就是被告在鋸該紅色廂型車的觸媒轉換器；被告鋸了約20至
    30分鐘；伊知道被告有拿工具，但伊沒有看清楚被告使用何
    種工具鋸；後來被告鋸完上車，伊詢問被告在做什麼，被告
    並未回答，伊就請被告載伊至電子遊戲場附近下車後離開等
    語綦詳，並有前揭監視器錄影畫面翻拍照片存卷可佐，堪認
    屬實。
　⒉觀諸證人乙○○前揭證述內容，與卷內監視器錄影畫面及其翻
    拍照片所示情形互核一致，又證人乙○○對於其乘坐被告所駕
    駛之上開自用小客車後座，在車上聽聞鋸物品之聲音，並目
    擊被告將上開自用小客車停放於上開自用小貨車旁後，下車
    並持不詳工具，鋸斷上開自用小貨車上之觸媒轉換器之契機
    、過程，以及案發時間約為中午時段、案發地點在苗栗縣頭
    份市公北二路路旁，乃至上開自用小貨車係一紅色廂型車等
    細節，均能具體清楚描述，所述情節鮮明、具臨場感，尚無
    明顯不自然或不合理之處，佐以證人乙○○與被告為友人關係
    ，並無仇怨或金錢糾紛（偵5267卷第39頁，本院卷第178頁
    ），當無虛捏構陷被告之動機或必要，是證人乙○○前揭證詞
    應具有相當之可信度，應屬可採。
　⒊另稽諸本院就前揭地點監視器錄影畫面之勘驗結果，可見案
    發時上開自用小貨車停放在前揭地點道路旁，被告於犯罪事
    實㈠所示時間，駕駛上開自用小客車行經前揭地點，將上開
    自用小客車並排停放在上開自用小貨車左側，先自駕駛座開
    啟車門下車，步行前往2車之間，復繞回駕駛座上車，又自
    副駕駛座開啟車門下車，接近上開自用小貨車後方；被告復
    先將上開自用小客車向前移動，又向後倒車，停放在上開自
    用小貨車左後方，再自副駕駛座開啟車門下車，並維持車門
    開啟之狀態；被告隨後又將上開自用小客車稍向前移動後，
    並自副駕駛座開啟車門下車，站立於2車之間，嗣將副駕駛
    座車門關閉，駕駛上開自用小客車離開前揭地點；前後歷時
    約20分鐘等情，有本院111年6月28日勘驗筆錄附卷可稽，足
    認被告顯係於犯罪事實㈠所示時、地，先駕駛上開自用小客
    車並排停放於上開自用小貨車左側，陸續調整2車間之距離
    及相對位置後，開啟上開自用小客車副駕駛座車門作為掩護
    ，下車接近上開自用小貨車，持不詳工具鋸斷上開自用小貨
    車上之觸媒轉換器，得手後駕駛上開自用小客車離去，而此
    情亦與前揭證人乙○○警詢時之證述內容勾稽相符。是本件被
    告確有於犯罪事實㈠所示時、地，持不詳工具，鋸斷並竊取
    上開自用小貨車上之觸媒轉換器1個之攜帶兇器竊盜犯行，
    已堪認定。
　⒋被告雖以前揭情詞置辯，惟被告於偵查中先稱：伊下車查看
    坐在後座的乙○○是不是要下車嘔吐，幫乙○○看附近有無適合
    嘔吐的地方等語，嗣於本院審理中則辯稱：乙○○毒癮發作，
    有嘔吐在伊車上，伊將車門打開讓乙○○可以嘔吐在旁邊，並
    清理其在車內的嘔吐物；因為旁邊有空地可以嘔吐並清理，
    伊下車清理，發現沒辦法一下就整理完等語，說詞前後已有
    若干歧異反覆，是否可信，誠值懷疑；又其所辯內容，不但
    與證人乙○○前揭證述內容顯有出入，證人乙○○更始終未曾提
    及當時其有毒癮發作或身體不適嘔吐等情形；況倘如被告所
    辯，將上開自用小客車停放在上開自用小貨車旁，係因讓乙○○下車嘔吐，或清理車內嘔吐物云云，則觀諸上開監視器錄
    影畫面，何以始終未見乙○○下車或開啟後座車門，亦未見被
    告數度下車過程中有清理車內外嘔吐物之動作或跡象，益徵
    被告上開所辯，顯屬臨訟編織圖卸之詞，委無足採。
　㈤本件公訴事實犯罪事實㈡部分，並無重行起訴或為另案判決效
    力所及之情形：
　⒈被告固以前揭情詞為辯，主張本件公訴事實犯罪事實㈡所示施
    用第一級、第二級毒品犯行，業經臺中地院以110年度訴字
    第1874號判決在案，因其代謝速度較慢，再次被查獲採尿送
    驗仍呈毒品陽性反應。經查，被告於110年8月3日上午11時4
    0分許，經警採集尿液其尿液檢體（原樣編號：Z0000000000
    00號），並送往欣生生物科技股份有限公司以酵素免疫分析
    法（EIA）初篩檢驗，再以氣相／液相層析質譜儀法確認檢驗
    ，結果確呈可待因、嗎啡、安非他命、甲基安非他命陽性反
    應；檢出濃度分別為可待因15191ng/mL、嗎啡>000000(0000
    00)ng/mL、安非他命7251ng/mL、甲基安非他命>00000(0000
    0)ng/mL等節，業經本院認定如前。又被告因違反毒品危害
    防制條例案件，經臺灣臺中地方檢察署檢察官以110年度毒
    偵字第2787號提起公訴，就被告於110年7月29日凌晨0時50
    分許前之某時，在停放於臺中市○○路○○○○路路○○○○號碼0000
    -00號車輛內，以針筒注射方式，同時施用第一級毒品海洛
    因、第二級毒品甲基安非他命1次之犯行，經臺中地院以110
    年度訴字第1874號判決有期徒刑7月在案，此有上開判決書
    及臺灣高等法院被告前案紀錄表可資查考，並經本院職權調
    取臺灣臺中地方檢察署110年度毒偵字第2787號、110年度核
    交字第2288號偵查卷宗、臺中地院110年度訴字第1874號刑
    事卷宗核閱無訛。
　⒉然考諸上開案件，被告於110年7月29日凌晨3時10分許，經警
    採集其尿液檢體（原始編號：G00000000號），並送往正修
    科技大學超微量研究科技中心以酵素免疫分析法（EIA）初
    步檢驗，再以液相層析串聯式質譜法（LC/MS/MS）確認檢驗
    ，結果亦呈可待因、嗎啡、安非他命、甲基安非他命陽性反
    應；而其確認檢驗結果，檢出濃度分別為可待因2438ng/mL
    、嗎啡68300ng/mL、安非他命5901ng/mL、甲基安非他命928
    0ng/mL，有正修科技大學超微量研究科技中心110年8月16日
    尿液檢驗報告、勘查採證同意書各1份存卷足考（核交2288
    影卷第5頁，毒偵2787影卷第69頁）。上開案件之尿液採集
    、檢驗程序均早於本件尿液採集、檢驗程序，惟依上開案件
    之尿液檢驗結果所示，各項檢驗項目即安非他命類、鴉片海
    洛因代謝物之檢出濃度卻均未高於前揭本件尿液檢驗結果，
    反而係後者之檢出濃度高出前者頗多，依人體毒品代謝情形
    及毒品檢驗常規，可認2案之尿液檢驗結果斷不可能係由於
    同一施用毒品行為所得，是則，上開案件已經提起公訴，並
    已經實體上判決者，乃前揭時、地被告所犯施用第一級、第
    二級毒品犯行，顯屬另一犯罪事實，而與本件公訴事實無涉
    ，難認與本件為重行起訴或為上開判決效力所及。被告所持
    辯詞，顯與海洛因、甲基安非他命代謝及尿液檢驗之情形有
    違，要屬誤會，自不可採。
　㈥綜上所述，本件事證已臻明確，被告犯行洵堪認定，自應依
    法論科。
三、施用毒品前案
　　本院107年度毒聲字第92號裁定
　　施用第一級、第二級毒品，令入戒治處所強制戒治
　　108年8月9日停止強制戒治執行完畢出所
四、法令之適用
　㈠起訴條件
　　犯罪事實㈡　　毒品危害防制條例第23條第2項
　　　　　　　　　被告於上開強制戒治執行完畢釋放後3年內
                  再犯本件施用毒品犯行，依上開規定，應依
                  法追訴處罰。
　㈡適用法條之說明
　　被告於犯罪事實㈠所示時、地行竊，持不詳工具鋸斷並竊取
    上開自用小貨車上之觸媒轉換器，雖未經扣案，惟被告既持
    以鋸斷觸媒轉換器，顯見其質地甚為堅硬，當係具破壞力之
    製品，若持以行兇，客觀上足以對人之生命、身體、安全構
    成威脅，具有危險性，自屬刑法第321條第1項第3款所稱兇
    器。
　㈢罪　　名
　　犯罪事實㈠　　攜帶兇器竊盜罪
　　犯罪事實㈡　　施用第一級毒品罪、施用第二級毒品罪
　㈣處罰條文
　　犯罪事實㈠　　刑法第321條第1項第3款
　　犯罪事實㈡　　毒品危害防制條例第10條第1項、第2項
　　　　　　　　　（被告施用前持有第一級、第二級毒品之低
                  度行為，為施用之高度行為所吸收，不另論
                  罪。）
　㈤科刑上一罪
　　犯罪事實㈡　　刑法第55條
　　　　　　　　　被告同時施用第一級毒品海洛因及第二級毒
                  品甲基安非他命，係以一行為同時觸犯前揭
                  2罪名，為想像競合犯，應依上開規定，論
                  以一罪而以較重之施用第一級毒品罪所定之
                  刑處斷。
　㈥數罪併罰　　　刑法第50條第1項前段（共2罪）
　㈦定執行刑　　　刑法第51條第5款
　㈧沒　　收
　⒈犯罪所得
　　犯罪事實㈠　　刑法第38條之1第1項前段、第3項
　　　　　　　　　附表編號1所示之物，為犯罪所得，且迄未
                  實際合法發還被害人，雖未扣案，仍應依上
                  開規定，宣告沒收，並於全部或一部不能沒
                  收或不宜執行沒收時，追徵其價額。
　⒉犯罪工具
　　犯罪事實㈠　　未扣案之不詳工具，雖係供被告持以行竊所
                  用之物，惟既未扣案，復無證據足認現尚存
                  在，衡諸上開物品價值不高，且取得甚為容
                  易，替代性高，無從藉由剝奪其所有預防並
                  遏止犯罪，應認欠缺刑法上之重要性，而無
                  沒收之必要，爰不予宣告沒收。
五、量刑理由
　㈠本件為被告在道路旁攜帶兇器竊取觸媒轉換器，及同時施用
    第一級毒品海洛因、第二級毒品甲基安非他命之案件。被告
    於日間前往前揭地點，持不詳工具鋸斷並竊取上開自用小貨
    車上之觸媒轉換器，已造成法秩序之動盪，所為實應非難；
    就其犯罪動機而言，並無特別應予斟酌之情事，復衡諸被告
    所竊得之物品價值不低，迄未歸還告訴人甲○○，亦未與其達
    成和解或賠償其損害，又告訴人於本院審理中表示對本案無
    意見。另被告已非初犯施用毒品，歷經觀察、勒戒、強制戒
    治等處遇後，猶未能完全戒除施用毒品之習慣，3年內再犯
    施用毒品犯行，顯見被告對於毒品已有一定程度之成癮性及
    心理依賴，又被告犯罪動機係追求毒品藥理作用，固非特別
    應予斟酌之情事，惟參諸施用毒品本質上屬戕害自己身心健
    康之行為，未必有嚴重破壞社會秩序或侵害他人權益之情形
    ，與一般刑事犯罪並不相同，更應側重適當之醫學治療協助
    其戒除毒癮。綜上，被告之行為責任，在同類型事案中，均
    無格外從重斟酌之事由，應屬中度之範疇。
　㈡另考量被告於101年間，因異種犯罪前科經法院判處有期徒刑
    3年2月、1年10月，應執行有期徒刑4年6月；另於110年間，
    因竊盜案件，經法院判處有期徒刑5月，因施用毒品案件，
    經法院判處有期徒刑4月，與他罪定應執行有期徒刑1年7月
    ：又因竊盜案件，經法院判處有期徒刑8月，因施用毒品案
    件，經法院判處有期徒刑7月之前科紀錄，犯後雖坦承施用
    毒品犯行及部分行為，惟仍持若干說詞，難認被告對於本件
    犯行相應之責任有所體認，致本院無從在此層面上對被告為
    有利之認定，被告自述所受教育程度為大學肄業，入監前從
    事科學園區、資源回收業，月薪超過新臺幣10萬元，與父母
    親、2名子女同住，尚須扶養2名未成年子女，爰以行為人之
    責任為基礎，並審酌上開各情等一切情狀，分別量處如主文
    所示之刑。
　㈢定執行刑
　　又衡酌被告所犯1次加重竊盜罪、1次施用毒品罪，犯罪類型
    及所侵害之法益尚屬有別，惟犯罪時間集中於110年3月至8
    月間，所侵害之法益亦非具有不可替代性、不可回復性之個
    人法益，考量其責任非難重複之程度，刑罰邊際效應隨刑期
    而遞減及被告所生痛苦隨刑期而遞增，及被告社會復歸之可
    能性等情，本於罪責相當之要求，在法律外部性及內部性界
    限範圍內，綜合斟酌被告犯罪行為之不法與罪責程度，及對
    其施以矯正之必要性，定其應執行之刑如主文第1項所示。
據上論斷，依刑事訴訟法第299條第1項前段，判決如主文。
本案經檢察官鄭葆琳、曾亭瑋提起公訴，檢察官蕭慶賢到庭執行
職務。
中　　華　　民　　國　　111 　年　　8 　　月　　23　　日
　　　　　　　　　刑事第一庭　審判長法　官　陳茂榮
　　　　　　　　　　　　　　　　　　法　官　柳章峰
　　　　　　　　　　　　　　　　　　法　官　高御庭
以上正本證明與原本無異。
如不服本判決應於收受送達後20日內向本院提出上訴書狀，並應
敘述具體理由；其未敘述上訴理由者，應於上訴期間屆滿後20日
內向本院補提理由書（均須按他造當事人之人數附繕本）「切勿
逕送上級法院」。告訴人或被害人如對於本判決不服者，應具備
理由請求檢察官上訴，其上訴期間之計算係以檢察官收受判決正
本之日期為準。
中　　華　　民　　國　　111 　年　　8 　　月　　23　　日
　　　　　　　　　　　　　　　　　　書記官　林怡芳
附錄本案論罪科刑法條全文：
中華民國刑法第321條
（加重竊盜罪）
犯前條第1項、第2項之罪而有下列情形之一者，處6月以上5年以
下有期徒刑，得併科50萬元以下罰金：
一、侵入住宅或有人居住之建築物、船艦或隱匿其內而犯之。
二、毀越門窗、牆垣或其他安全設備而犯之。
三、攜帶兇器而犯之。
四、結夥三人以上而犯之。
五、乘火災、水災或其他災害之際而犯之。
六、在車站、港埠、航空站或其他供水、陸、空公眾運輸之舟、
    車、航空機內而犯之。
前項之未遂犯罰之。
毒品危害防制條例第10條
施用第一級毒品者，處6月以上5年以下有期徒刑。
施用第二級毒品者，處3年以下有期徒刑。
附表
編號 物品名稱及數量 說明 1 觸媒轉換器1個 犯罪事實㈠部分之犯罪所得；價值約30,000元